臺灣高雄地方法院民事裁定
108年度消債更字第81號
聲  請  人  陳晉弘  
0000000000000000

代  理  人  林易玫律師
上列聲請人因消費者債務清理事件聲請更生，本院裁定如下：
    主  文
聲請人陳晉弘自中華民國一百零八年七月十七日下午四時起開始
更生程序。
命司法事務官進行本件更生程序。
    理  由
一、聲請意旨略以：伊無力清償債務，曾請求銀行公會協商成立
    ，然收入不豐，勉為償還數期後仍不得已毀諾，實有不可歸
    責於己之事由致不能履行，爰聲請准予更生等語。
二、按債務人不能清償債務或有不能清償之虞者，得依本條例所
    定更生或清算程序，清理其債務。債務人無擔保或無優先權
    之債務總額未逾新臺幣（下同）1,200 萬元者，於法院裁定
    開始清算程序或宣告破產前，得向法院聲請更生。法院開始
    更生程序之裁定，應載明其年、月、日、時，並即時發生效
    力。法院裁定開始更生或清算程序後，得命司法事務官進行
    更生或清算程序，必要時得選任律師、會計師或其他適當之
    自然人或法人一人為監督人或管理人。消費者債務清理條例
    （下稱本條例）第3 條、第42條第1 項、第45條第1 項及第
    16條第1 項分別定有明文。
三、經查：
㈠、聲請人曾向板信銀行請求銀行公會協商債務方案成立，約定
    自民國95年8月起，分120期，利率3.88％，每月清償新臺幣
    （下同）18,4197元，惟僅繳款至96年4月即未繳款，而於96
    年6月通報毀諾，此有遠東銀行陳報狀（本案卷第15至16頁
    ）可參。而聲請人於96年申報所得為315,047元，平均每月
    所得約26,254元（本件元以下均採四捨五入計算），有96年
    度綜合所得稅核定通知書附卷可考（本案卷第98頁）。以聲
    請人斯時收入，扣除96年毀諾當年度依主管機關所公告高雄
    市每人每月最低生活費10,708元之1.2倍即12,850元後，僅
    餘13,404元，應已無法負擔每月18,419元之還款金額。堪認
    聲請人之收入無法持續支應前揭生活開支及協商款項，致繼
    續履行有所困難，亦即可認聲請人有不可歸責於己之事由，
    致不能履行原協商條件。
㈡、聲請人於105年度至107年度申報之所得分別為145,209元、12
    6,000元、28,500元，平均每月所得各為12,101元、10,500
    元、2,375元，名下無財產，雖有國泰人壽保單，惟非要保
    人；又聲請人自陳106年1至4月待業，自106年4月起於新茂
    交通股份有限公司擔任駕駛員迄今，報酬以趟計算，106年4
    至12月收入共計46,440元，107年收入共計219,775元，108
    年1至2月收入各為17,255元、16,300元，另106年4至8月聲
    請人同時於職訓局接受職業訓練，於106年8月22日至107年1
    月29日有於普前水藝（即升君有限公司）兼職，日薪1,500
    元，106年8月至107年1月收入共計128,834元，現未領取任
    何補助等情，有財政部高雄國稅局105年至106年綜合所得稅
    各類所得資料清單及財產歸屬資料清單【本院108年度司消
    債調字第40號卷（下稱調卷）第14至16頁】、107稅務電子
    閘門財產所得調件明細表（本案卷第119頁）、財產及收入
    狀況說明書（調卷第5至6頁）、債權人清冊（調卷第7至8頁
    ）、戶籍謄本（本案卷第22頁）、勞工保險被保險人投保資
    料表（調卷第17至18頁）、個人商業保險查詢結果表（本案
    卷第69頁）、財團法人金融聯合徵信中心前置協商專用債權
    人清冊（調卷第9至11頁）、信用報告（調卷第12至13頁）
    、高雄市政府社會局函（本案卷第108頁）、高雄市政府都
    市發展局函（本案卷第109頁）、人員承攬核算明細表（本
    案卷第25至63頁）、在職證明書（本案卷第24頁）、收入明
    細表（本案卷第20頁）、勞動部勞動力發展署高屏澎東分署
    函（本案卷第14頁）、108年3月28日民事陳報狀（本案卷第
    18頁）、存簿（本案卷第64頁、第70至77-23頁）、國泰人
    壽保險股份有限公司函（本案卷第114至115頁）等附卷可證
    。則在別無其他資料可認聲請人有其他收入之情形下，以其
    107年1月至108年2月每月平均收入18,095元【計算式：219,
    775＋17,255＋16,300）÷14＝18,095】核算現在償債能力之基
    礎，堪認妥適。
㈢、聲請人雖於調查程序稱扶養母親，惟於108年3月28日民事陳
    報狀（本案卷第19頁）稱每月除負擔房租外，未給付任何扶
    養費扶養母親。另關於聲請人個人日常必要支出部分，聲請
    人主張與母親、弟弟租屋同住，每月租金5,000元，與弟分
    擔，並提出租賃契約書（調卷第30至31頁）在卷可稽。按債
    務人必要生活費用，以最近一年衛生福利部或直轄市政府所
    公告當地區每人每月最低生活費一點二倍定之，本條例第64
    條之2第1項定有明文。本院參酌衛福部社會司所公告108年
    度高雄市最低生活費為13,099元，則聲請人每月最低生活所
    必需除有特殊情形並有證據證明者外，自宜以此之1.2倍即1
    5,719元為度，始得認係必要支出。又上開最低生活費用之
    標準，係照當地最近1年平均每人消費支出60％，依其基準之
    家庭收支調查報告調查表格式所示有關經常性支出之調查項
    目，其原即包括利息支出、食品、衣著、「房租」及水費、
    電費、醫療保健、交通、娛樂、教育等基本生活需求。本院
    認在聲請人未能立證證明其有其他特殊需求之情形下，其個
    人必要生活費用即應以此為限度。
㈣、綜上所述，聲請人每月平均收入為18,095元，扣除必要生活
    費15,719元後，剩餘2,376元。而聲請人目前負債總額為4,9
    42,312元（調卷第56至58頁、第61至71頁、第73至75頁、本
    案卷第110頁，包括：國泰世華銀行、合作金庫銀行、日盛
    銀行、台灣銀行、聯邦銀行、遠東銀行、台北富邦銀行、台
    新銀行、中國信託銀行、尚億資產管理有限公司、元大國際
    資產管理股份有限公司），以上開餘額按月攤還結果，至少
    約需173年（計算式：4,942,312÷2,376÷12＝173）始能清償
    完畢。堪認聲請人有不能清償債務之情事。此外，聲請人無
    擔保或無優先權之債務總額未逾1,200萬元，且無本條例第6
    條第3項、第8條或第46條各款所定駁回更生聲請之事由存在
    。則聲請人聲請更生為有理由，應予准許，爰命司法事務官
    進行本件更生程序。
四、依本條例第11條第1 項、第45條第1 項、第16條第1 項，裁
    定如主文。
中　　華　　民　　國　 108　　年　　7 　　月　　17　　日
              　　民事庭　　法　官　沈建興
以上正本係照原本作成。
本裁定不得抗告。
中　　華　　民　　國　 108　　年　　7 　　月　　17　　日
  　                        書記官　胡美儀